臺灣新北地方法院民事判決
111年度訴字第2440號
原      告  王文炎  

被      告  張仁韋  

上列當事人間請求侵權行為損害賠償事件，經本院於民國111年
11月4日言詞辯論終結，判決如下：
    主  文
一、被告應給付原告新臺幣壹佰陸拾伍萬元，及自民國111年10
    月15日起至清償日止，按年息百分之五計算之利息。
二、訴訟費用由被告負擔。
    事實及理由
一、原告主張：被告依一般社會生活之通常經驗，能預見提供金
    融帳戶予不相識之人，可能幫助不相識之人以該帳戶掩飾或
    隱匿犯罪所得財物，致使被害人及警方追查無門，竟基於幫
    助他人詐欺取財之不確定故意，於民國109年5月間，在新北
    巿中和區之某7-11便利商店內，以店到店方式，將其所申辦
    之第一商業銀行土城分行帳號00000000000號帳戶(下稱被告
    系爭第一銀行帳戶)存摺、提款卡及密碼，寄予某真實姓名
    年籍不詳之詐騙集團成員。嗣該詐騙集團成員即共同意圖為
    自己不法之所有，基於詐欺之犯意聯絡，於不詳時間，透過
    LINE通訊軟體與原告聯絡，佯稱因負責照顧住院的阿姨過世
    ，而繼承了阿姨在汶萊大筆不動產，遺產已轉換成金錢在銀
    行裡，但繼承文件遭表哥拿走並遭表哥要求一部分財產，要
    先給表哥錢才有辦法拿回繼承文件到銀行領遺產，且銀行表
    示遺產遭汶萊國稅局攔截凍結須繳外匯稅才能解除凍結云云
    ，致原告陷於錯誤，於109年6月16日、同年月20日、同年月
    30日，分別匯款新臺幣(下同)33萬元、105萬元、27萬元至
    被告系爭第一銀行帳戶內，合計165萬元。嗣因原告發覺有
    異，經報警而循線查悉上情。被告因上開犯行，業經臺灣新
    北地方法院110年度簡字第784號刑事判決幫助犯詐欺取財罪
    ，處有期徒刑陸月，得易科罰金。為此，原告依民法第184
    條第1項後段、第2項、第185條第2項侵權行為損害賠償請求
    權及民法第179條不當得利返還請求權，請求被告給付165萬
    元本息，並請法院擇一請求權為原告勝訴之判決等語。並聲
    明：㈠被告應給付原告165萬元，及自起訴狀繕本送達翌日起
    至清償日止，按年息5%計算之利息。㈡請依職權為假執行宣
    告。
二、被告則抗辯：當初跟被告收存摺的人，只有說是博奕，沒有
    說是詐欺，所以當時被告有去銀行報失竊。被告否認被告有
    詐欺，刑事是判決幫助詐欺。被告對於臺灣新北地方法院11
    0年度簡字第784號刑事判決認定被告有幫助詐欺取財的事實
    沒有爭執，被告有把收被告銀行存摺的人供出來。原告請求
    被告賠償165萬元，被告沒辦法做到，被告沒有財產，且被
    告在服刑中，被告因為這個案件也沒有收到錢，原本對方說
    要給被告2萬元也沒有給，被告還被判6個月徒刑，沒有錢可
    以易科罰金等語。並為答辯聲明：原告之訴駁回。
三、本院之判斷：
　㈠原告主張：被告依一般社會生活之通常經驗，能預見提供金
    融帳戶予不相識之人，可能幫助不相識之人以該帳戶掩飾或
    隱匿犯罪所得財物，致使被害人及警方追查無門，竟基於幫
    助他人詐欺取財之不確定故意，於109年5月間，在新北巿中
    和區之某7-11便利商店內，以店到店方式，將其所申辦系爭
    第一銀行帳戶存摺、提款卡及密碼，寄予某真實姓名年籍不
    詳之詐騙集團成員。嗣該詐騙集團成員即共同意圖為自己不
    法之所有，基於詐欺之犯意聯絡，於不詳時間，透過LINE通
    訊軟體與原告聯絡，佯稱因負責照顧住院的阿姨過世，而繼
    承了阿姨在汶萊大筆不動產，遺產已轉換成金錢在銀行裡，
    但繼承文件遭表哥拿走並遭表哥要求一部分財產，要先給表
    哥錢才有辦法拿回繼承文件到銀行領遺產，且銀行表示遺產
    遭汶萊國稅局攔截凍結須繳外匯稅才能解除凍結云云，致原
    告陷於錯誤，於109年6月16日、同年月20日、同年月30日，
    分別匯款33萬元、105萬元、27萬元，合計165萬元至被告系
    爭第一銀行帳戶內。故被告有幫助詐欺取財之侵權行為事實
    一節，已經被告表示不爭執（見本院訴字卷第52、53頁），
    並經本院調閱本院110年度簡字第784號刑事案件偵審全部電
    子卷證，且有本院110年度簡字第784號刑事判決影本附卷可
    參，而堪認定。
　㈡按民法第184條第1項規定：「因故意或過失，不法侵害他人
    之權利者，負損害賠償責任。故意以背於善良風俗之方法，
    加損害於他人者亦同。」；第185條第1、2項規定：「數人
    共同不法侵害他人之權利者，連帶負損害賠償責任。不能知
    其中孰為加害人者亦同。」、「造意人及幫助人，視為共同
    行為人。」。又民法第185條第2項所謂視為共同行為人之幫
    助人，係指以積極的或消極的行為，對實施侵權行為人予以
    助力，促成其侵權行為之實施者而言（最高法院101年度台
    抗字第493號裁判要旨參照）。是被告幫助詐騙集團成員對
    原告為詐欺取財之行為，屬民法第185條第2項視為共同行為
    人之幫助人，依同條第1項規定，自應與該詐騙集團成員連
    帶對原告負侵權行為損害賠償之責。是被告雖辯稱其並未詐
    欺原告，只是幫助詐欺，且其並未因幫助詐欺而獲得任何金
    錢等語，然依上說明，其仍應對原告負共同侵權行為損害賠
    償責任。故原告依上開規定請求被告賠償165萬元本息，於
    法有據。
四、從而，原告依民法第184條第1項後段、第185條規定，請求
    被告賠償165萬元，及自起訴狀繕本送達翌日即111年10月15
    日起（見本院訴字卷第45頁送達證書）至清償日止，按年息
    5%計算之法定遲延利息，為有理由，應予准許。原告其餘請
    求權是否有理由，則無庸再審酌。
五、原告聲明請本院職權宣告假執行部分，則因本件判決並非民
    事訴訟法第389條第1項各款所規定法院應依職權宣告假執行
    之判決，故本院無從職權宣告假執行，併此敘明。
六、本件事證已臻明確，兩造其餘主張、陳述及所提之證據暨攻
    擊防禦方法，經斟酌後，核與判決結果無影響，毋庸一一贅
    列，附此敘明。
結論：本件原告之訴為有理由，依民事訴訟法第78條，判決如主
文。
中　　華　　民　　國　　111 　年　　11　　月　　18　　日
                  民事第八庭    法　官　黃信樺
以上正本係照原本作成
如對本判決上訴，須於判決送達後20日內向本院提出上訴狀。如
委任律師提起上訴者，應一併繳納上訴審裁判費。 
中　　華　　民　　國　　111 　年　　11　　月　　18　　日
                                書記官　楊振宗